臺灣板橋地方法院民事判決　　　　　　　　　　　　　九十三年度訴字第九二一號
　　原　　　告　哈瓦洛威有限公司（HALLVARD LEROY AS)
　　法定代理人　乙○○○○○
　　　　　　　　　　　　　　r.
　　訴訟代理人　林繼恆律師
　　　　　　　　吳佩諭律師
　　被　　　告　昌億股份有限公司
　　法定代理人　甲○○
右當事人間請求給付貨款事件，於民國九十三年七月十五日言詞辯論終結，本院判決
如左：
    主    文
被告應給付原告美金伍萬肆仟伍佰伍拾壹元，及自民國九十三年三月二十一日起至清
償日止，按周年利率百分之五計算之利息。
原告其餘之訴駁回。
訴訟費用由被告負擔十分之九，餘由原告負擔。
本判決第一項於原告以新台幣陸拾參萬元供擔保後，得為假執行。
原告其餘假執行之聲請駁回。
    事    實
甲、原告方面：
一、聲明：
  １被告應給付原告美金伍萬肆仟伍佰伍拾壹元，及自民國九十二年一月二十三日起
    至清償日止，按周年利率百分之十二計算之利息。
　２原告願供擔保，請准宣告假執行。
二、陳述：
    被告公司自民國九十一十月二十九日起至同年十二月十八日止，陸續向原告購買
    魚貨，並已如期收受，惟被告未依期限付款，最後付款期日為九十二年一月二十
    二日，原告曾同意被告自九十二年五月二十日起至九十三年三月二十日止，分十
    一期，每次清償美金五千四百五十五元，惟被告僅於九十二年五月二十一日、七
    月二日共清償美金一萬零九百一十元，迄今尚欠貨款美金伍萬肆仟伍佰伍拾壹元
    未還，為此請求被告如數給付，並自九十二年一月二十三日起按約定利率即年息
    百分之十二給付遲延利息。若鈞院認兩造未約定遲延利息，原告亦請求按法定利
    率計算遲延利息。
乙、被告方面：
一、聲明：原告之訴及假執行之聲請均駁回。
二、陳述：被告有向原告購買魚貨，對於原告請求金額沒有意見，但否認兩造有約定
    遲延利息，查被告係以電話向原告訂貨，僅與原告約定數量、金額、交付日期，
    沒有講到遲延利息，發票是原告在交貨後兩星期寄送被告，雖被告之前有看過發
    票上有關遲延利息之記載，但因兩造未約定，且之前被告付款有遲延過，原告也
    未要過遲延利息，所以被告認為發票上所為遲延利息之記載，對被告不生拘束力
    。
    理    由
一、按法律行為發生債之關係者，其成立要件及效力，依當事人意思定其應適用之法
    律；當事人意思不明時，同國籍者依其本國法，國籍不同者依行為地法，行為地
    不同者以發要約通知地為行為地，如相對人於承諾時不知其發要約通知地者，以
    要約人之住所地視為行為地；前項行為地，如兼跨二國以上或不屬於任何國家時
    ，依履行地法，涉外民事法律適用法第六條定有明文。本件原告為依挪威法律設
    立之公司，係屬涉外事件，本件買賣契約係由被告向原告訂購，發要約通知地在
    我國，依前揭涉外民事法律適用法之規定，本件準據法為中華民國法律，合先陳
    明。
二、未經認許其成立之外國法人，雖不能認其為法人，然仍不失為非法人之團體，苟
    該非法人團體設有代表人或管理人者，依民事訴訟法第四十條第三項規定，自有
    當事人能力，最高法院五十年台上字第一八九八號判例意旨參照。本件原告雖未
    經我國認許，但其設有代表人，揆諸首揭說明，自有當事人能力。
三、本件被告法定代理人於訴訟中變更為甲○○，有公司基本資料查詢可稽，業據甲
    ○○聲明承受訴訟，核無不合，應予准許。
四、按訴狀送達後，原告不得將原訴變更或追加他訴，但減縮應受判決事項之聲明者
    ，不在此限，民事訴訟法第二百五十五條第一項第三款定有明文。原告起訴時係
    請求被告應給付原告六萬五千四百六十一點六九元及自九十二年一月二十二日起
    至清償日止按年息百分之十二計算之利息，嗣變更為被告應給付原告五萬四千五
    百五十一元及自九十二年一月二十三日起至清償日止按年息百分之十二計算之利
    息，核屬減縮應受判決事項之聲明，爰准許為訴之變更。
五、原告主張被告積欠貨款美金伍萬肆仟伍佰伍拾壹元之事實，業據被告自認在卷，
    堪信為真實。查原告同意被告於九十三年三月二十日之前分期清償積欠之貨款，
    即已免除被告先前已到期債務之遲延責任，惟被告於九十三年三月二十日屆期後
    仍未清償，自屬給付遲延，應自九十三年三月二十一日起負遲延責任。次就兩造
    有無約定遲延利息，予以審酌。經查：被告係以電話向原告訂貨，僅與原告約定
    數量、金額、交付日期，沒有談及遲延利息，發票是原告在交貨後兩星期寄送被
    告等情，此為兩造所是認，則原告係單方面於發票上記載遲延利息，其未經被告
    明示承諾，亦無意思實現之情形，自不能認為兩造就遲延利息之約定達成意思合
    致。是原告主張按年息百分十二計算遲延利息，為不可採，惟按遲延之債務，以
    支付金錢為標的者，債權人得請求依法定利率計算之遲延利息，民法第二百三十
    三條第一項前段定有明文，則原告備位請求按年息百分之五計算利息，自屬有據
    。綜上，原告請求被告給付貨款美金五萬四千五百五十一元及自九十三年三月二
    十一日起至清償日止按周年利率百分之五計算之利息，為有理由，應予准許，逾
    此範圍之請求，為無理由，應予駁回。
六、本件原告勝訴部份，原告陳明願供擔保，請求宣告假執行，核無不合，茲酌定相
    當之擔保金額，予以准許。至原告敗訴部份，其假執行之聲請失所附麗，應併予
    駁回。
七、結論：本件原告之訴一部為有理由，一部為無理由，依民事訴訟法第七十九條、
    第三百九十條第二項，判決如主文。
中　　　華　　　民　　　國　　九十三　　年　　　七　　　月　　二十九　　日
                                臺灣板橋地方法院民事第三庭
                                    法  官  陳映如
右為正本係照原本作成
如對本判決上訴，須於判決送達後廿日內向本院提出上訴狀
中　　　華　　　民　　　國　　九十三　　年　　　七　　　月　　 三十 　　日
                                    書記官  高玉彬
